【裁判字號】    90,中簡上,135
【裁判日期】    900710
【裁判案由】    竊盜
【裁判全文】
臺灣臺中地方法院刑事判決                        九十年度中簡上字第一三五號
    上訴人即被告  甲○○
    選任辯護人  吳中和
右上訴人因竊盜案件，不服本院台中簡易庭九十年度中簡字第三七六號中華民國九十
年四月九日第一審簡易判決（聲請案號：台灣台中地方法院檢察署九十年度偵字第二
六二七號），提起上訴，本院管轄第二審之合議庭，逕依通常程序為第一審判決如左
：
    主  文
原判決撤銷。
甲○○無罪。
    理  由
一、本件聲請簡易判決處刑意旨略以：上訴人即被告（以下均稱被告）甲○○意圖為
    自己不法之所有，於民國（下同）九十年一月三十日十四時三十分許，前往台中
    市○○區○○路五三三號一樓家樂福量販店，竊取店內東元ＹＬ─０８０２ＣＡ
    開飲機之配件專用清潔劑一包（價值新台幣五十元），藏放在其上衣左邊口袋中
    ，未予結帳，並已離開該店地下一樓收銀線，嗣經該店警衛長乙○○發現，報警
    查獲，因認被告涉犯刑法第三百二十條第一項之竊盜罪嫌。
二、訊據被告甲○○堅決否認右揭竊盜犯行，辯稱：伊原本是要到家樂福購買清潔劑
    ，清洗伊的熱水器，但一直找不到，無意間看到在貨架上有包清潔劑，沒有標價
    ，去查價也沒查出來，後來過了結帳檯，由於買得東西很多，沒有注意還有該包
    清潔劑，所以忘了口袋內還有清潔劑，致未結帳，伊並無故為竊取之不法所有意
    圖等語。
三、公訴人聲請簡易判決處刑意旨無非係以家樂福警衛長乙○○於警訊中指訴被告拿
    走清潔劑，並未付款等語，並有扣案之贓物領據一紙可稽，及被告不可能不知道
    清潔劑是他人所有等情，認定被告有不法所有之意圖。惟按犯罪事實應依證據認
    定之，無證據不得推定其犯罪事實，次按竊盜罪以意圖為自已不法所有為主觀要
    件，刑事訴訟法第一百五十四條、刑法第三百二十條分別定有明文。
四、經查：被告於九十年一月三十日下午二時三十分許，陪同友人至台中市○○路家
    樂福量販店購物，順便購買清潔劑清洗熱水器，在賣飲水機之貨架上發現一包清
    潔劑，惟該清潔劑並未標價，被告於是陪同友人到查價機查價，未查出價格，被
    告問友人丙○○不知該清潔劑是否要賣，友人答稱「先拿著，等結帳時再問收銀
    小姐」，被告遂依友人之建議將該包清潔劑拿在手上，嗣因被告友人丙○○購買
    大量生活用品，又無推車可拿，於是請被告幫忙拿東西，順手將手上之清潔劑放
    入口袋，但結帳時，並未從口袋內拿出結帳，業據證人丙○○到庭結證稱：「主
    要是我要買東西，他陪我去，他說要買熱水瓶的清潔劑，一開始沒有想到要買那
    麼多東西，所以沒有用籃子及推車，我們去拿清潔劑但沒有標價，我們就去查價
    機查價，但是沒有顯示金額，所以我同學就說不知道有沒有在賣，我就說去出口
    再問小姐，這是在查價機的旁邊說的，當時我們什麼東西都還沒有拿。」「結帳
    的時候手上拿很多東西」「逛一逛我就忘記了，我沒注意到他放在口袋，也忘記
    要問收銀小姐這件事」等語明確，核與證人乙○○於本院調查時結證稱：「  我
    看到他們在熱水瓶那裡看很久，後來又拿個東西到查價機那裡，又走回熱水瓶那
    裡放了一下，摸一摸又拿在手上，大概走了十五公尺左右，我發現他把這包東西
    放在口袋，他們又逛了二十幾分鐘到半個小時之間就去結帳，我發現這包東西沒
    有結帳，我問他有沒有東西忘記結帳，他說沒有，我說有一包白色東西在你口袋
    裡面，他說沒有拿白色東西，我就請他到辦公室，在到辦公室途中他一時才想起
    還有一包東西，他的表情很驚訝，他伸手到口袋，說不好意思還有這包東西。」
    「被告結帳時手上拿很多東西」等語相符，觀諸被告未結帳之清潔劑一包售價約
    新台幣五十元，有「贓物領回保管書」一紙附卷可憑，其價值非高，而被告確實
    曾經隨同友人丙○○到查價機查詢該清潔劑之價格，倘被告自始即有竊取該清潔
    劑之不法所有意圖，其焉須為上開行徑？又被告與友人丙○○均未拿推車進入賣
    場，結帳時二人手上拿了很多東西結帳，衡情被告自有可能忘記將置於口袋內之
    清潔劑拿出結帳。綜上，被告所辯伊係是因忘記口袋中尚有一包清潔劑致未結帳
    ，始將清潔劑帶出，其並無故為竊取之不法所有意圖，應堪採信。此外復查無其
    他積極證據證明被告就前開清潔劑，有公訴人所指竊取之犯行，揆諸前揭說明意
    旨，被告犯罪應屬不能證明。
五、末按檢察官聲請簡易處刑之案件，法院於審理後，認應為無罪之諭知，應適用通
    常程序審判之，刑事訴訟法第四百五十二條、第四百五十一條之一第四項但書第
    三款定有明文。又管轄第二審之地方法院合議庭受理簡易判決上訴案件，應依通
    常程序審理；其認案件有刑事訴訟法第四百五十二條之情形者，應撤銷原判決，
逕依通常程序為第一審判決（法院辦理刑事訴訟簡易程序案件應行注意事項第十
    四條中段、後段參照）。本院原審以被告犯竊盜罪判處罰金一千元，被告以其並
    未犯罪提起上訴，依前所述，應為有理由，自應將原判決撤銷，改依通常程序為
    第一審判決，依法諭知被告無罪之判決。
六、據上論斷，應依刑事訴訟法第四百五十五條之一第三項、第四百五十二條、第三
    百六十九條第一項前段、第三百六十四條、第三百零一條第一項前段，判決如主
    文。
中    華    民    國      九十      年       七      月     十      日
                              臺灣臺中地方法院刑事第二庭
                                    審判長法  官  黃 文 進
                                          法  官  呂 麗 玉
                                          法  官  陳 如 玲
右正本證明與原本無異。
如不服本判決，應於判決送達後十日內向本院提出上訴狀，上訴於臺灣高等法院臺中
分院( 須附繕本 )。
                                          書記官
中    華    民    國      九十      年       七      月     十一    日


司法院資訊處製作；財團法人民間司法改革基金會備份。
